【裁判字號】    98,交聲,1666
【裁判日期】    980617
【裁判案由】    違反道路交通管理處罰條例聲明異議
【裁判全文】
臺灣臺北地方法院交通事件裁定        98年度交聲字第1666號
原處分機關  交通部公路總局臺北區監理所
受處分人    乙○○
上列受處分人因違反道路交通管理處罰條例案件，對於交通部公
路總局臺北區監理所中華民國98年4月9日所為之處分（原處分案
號：北監營裁字第裁40-A00WEL045號裁決書）聲明異議，本院裁
定如下：
    主  文
異議駁回。
    理  由
一、按紅實線，設於路側，用以禁止臨時停車；汽車臨時停車時
    ，設有禁止臨時停車標誌、標線處所不得臨時停車，道路交
    通標誌標線號誌設置規則第149條第1款第5目及道路交通安
    全規則第111條第1項第3款分別定有明文；又按汽車駕駛人
    ，臨時停車有在設有禁止臨時停車標誌、標線處所臨時停車
    者，處新臺幣（下同）300元以上600元以下罰鍰，道路交通
    管理處罰條例第55條第3款亦有明文。
二、本件異議人即受處分人乙○○於民國97年3月6日上午9時8分
    許，駕駛車牌號碼277-NA號營業一般小客車，在臺北市○○
    ○路與館前路口設有禁止臨時停車標線處所臨時停車，為臺
    北市政府警察局中正第一分局交通分隊員警甲○○當場攔查
    ，認受處分人有在設有禁止臨時停車標線處所臨時停車之違
    規行為，依道路交通管理處罰條例第55條第3款規定掣單舉
    發，惟受處分人拒絕簽收，員警遂在舉發違反道路交通管理
    事件通知單上載明「拒簽收」字樣，並當場告知其應到案日
    期及到案處所後，依違反道路交通管理事件統一裁罰基準及
    處理細則第11條第1項第1款規定，視為受處分人已收受該舉
    發通知單，嗣受處分人並未於舉發通知單上所載應到案日期
    即97年3月21日前向原處分機關提出申訴，亦未依規定自動
    繳納罰鍰，原處分機關乃於98年4月9日依前開條例第55條第
    3款之規定，逕行裁處受處分人罰鍰600元。
三、本件異議人聲明異議意旨略以：根本不知道有此罰單，伊只
    有一次拒簽罰單97年1月11日15時12分（AEW114219），而這
    張（A00WEL045）距今更近，卻無印象，掌電開單可不用證
    件，員警為免爭議，可錄音或拍照存證，為何不做，是故留
    模糊空間以利解釋，請提明確證據，為此聲明異議，請求撤
    銷原處分等語。
四、經查：
（一）本件受處分人於前揭時、地，駕駛車牌號碼277-NA號營業
      一般小客車，在臺北市○○○路與館前路口設有禁止臨時
      停車標線處所臨時停車，為臺北市政府警察局中正第一分
      局交通分隊員警甲○○當場攔查舉發之事實，業據證人甲
      ○○到庭證稱：系爭舉發通知單是伊所開立，但因為事隔
      已經1年多了，所以伊不太確定舉發受處分人時所站的位
      置，對於舉發當日的過程也不太記得，但因為在該地點的
      違規，且又是伊同事交給伊舉發的情形，沒有幾次，如有
      這種情況，都是相同的，由伊等分別攔停前後臺違規車輛
      ，當時違規的情形就是有很多輛計程車違規停車，因為該
      處是計程車的排班區，而該處計程車排班區只到伊所繪製
      的現場圖上以劃設框框並標明計程車排班區的地方，從現
      場圖上以加深筆畫方式呈現的地方開始，已經不是排班區
      。本件伊可能攔後面那一輛車，伊同事是攔前面那一輛，
      由伊先對伊所攔停的車開單，而當天受處分人拒絕簽收罰
      單時，伊等有告訴受處分人到案日期與到案處所，並在罰
      單上註明受處分人拒絕簽收，而當時受處分人應該是有拿
      出證件，所以才會知道要在舉發通知單上舉發乙○○這個
      人，因為掌上型電腦的操作，就是必須要同時有駕駛人的
      身分證字號、違規車輛的車牌號碼，才有辦法列印，如果
      缺少其中一項，就會顯示錯誤，而無法列印；而伊不認識
      受處分人，與其無怨無仇，且本件舉發的違規事項只是一
      般違規，這種違規情形很多，伊沒必要特別去捏造，如沒
      看過受處分人的證件資料，也不可能得知其身分證字號，
      也就無法以掌上型電腦開立舉發通知單等語明確（本院卷
      第16頁反面至18頁）；甲○○身為執法人員，與受處分人
      既素不相識，且無任何宿怨仇隙，衡情證人應無在執行交
      通勤務中，刻意舉發素不相識、毫無冤仇之受處分人，且
      甘冒偽證之罪責，於本院調查中到庭具結為虛偽之陳述，
      以羅織誣陷受處分人之可能或必要；再證人雖因事隔一年
      多已不記得當時舉發對象是否為受處分人，亦不記得舉發
      當時其所站位置，然衡以本件係證人持掌上型電腦當場舉
      發，必須同時有駕駛人之身分證字號及違規車輛之車牌號
      碼，才有辦法列印，如果缺少其中一項，就會顯示錯誤，
      而無法列印乙節，業經證人甲○○證述如前，是證人當時
      如未曾攔查受處分人，並取得受處分人證件資料，何以知
      悉受處分人之身分證字號及其所駕駛車輛之車牌號碼而完
      成本件舉發？況系爭車輛及其駕駛人即為受處分人亦無不
      符之情形，足認證人甲○○上開之證詞為可採，本件舉發
      違規之過程應無誤認之可能，復有證人當庭繪製之現場圖
      1紙、本件臺北市政府警察局舉發違反道路交通管理事件
      通知單、臺北市政府警察局中正第一分局98年5月11日北
      市警中正一分交字第09830821900號函各1紙在卷可憑。從
      而，本件受處分人之違規行為，堪以認定。是受處分人辯
      稱：伊根本不知道有此罰單云云，自無足採信。
（二）又受處分人雖辯稱：員警為免爭議，可錄音或拍照存證，
      為何不做，是故留模糊空間以利解釋，請提明確證據云云
      ，惟按交通違規之舉發可分為「當場舉發」及「逕行舉發
      」，由於逕行舉發之受處分人並無當場向舉發員警辯駁、
      陳述意見之機會，故現行法制就逕行舉發之條件多所設限
      ，此觀道路交通管理處罰條例第7條之2之規定自明。至於
      當場舉發交通違規事件，鑑於交通違規事實往往驟然而現
      、稍縱即逝，若硬性要求舉發單位不分違規情節一律必須
      預留證據，俾便事後提出供法院審查，除有現實技術可行
      性之困難外，將大幅提高交通管理之行政成本，並嚴重削
      弱道路交通管理之行政效能，此絕非立法者制定道路交通
      管理法規之本意。是受處分人此部分所辯，並無足採。
（三）再按行為人有道路交通管理處罰條例之情形者，應填製舉
      發違反道路交通管理事件通知單（以下簡稱通知單），並
      於被通知人欄予以勾記，其通知聯依下列規定辦理：一、
      當場舉發者，應填記駕駛人或行為人姓名、性別、出生年
      月日、地址、身分證統一編號及車主姓名、地址、車牌號
      碼、車輛種類。被查獲之駕駛人或行為人為受處分人時，
      應於填記通知單後將通知聯交付該駕駛人或行為人簽名或
      蓋章收受之；拒絕簽章者，仍應將通知聯交付該駕駛人或
      行為人收受，並記明其事由及交付之時間；拒絕收受者，
      應告知其應到案時間及處所，並記明事由與告知事項，視
      為已收受，違反道路交通管理事件統一裁罰基準及處理細
      則第11條第1項第1款定有明文。查本件受處分人於員警舉
      發時拒絕簽收舉發通知單，員警已當場告知受處分人到案
      日期與到案處所，並於通知單上註明拒絕簽收等情，業經
      證人甲○○證述如前，且掌電字第A00WEL045號舉發通知
      單上亦載明「拒簽收」字樣，有該舉發通知單影本各1 紙
      在卷可佐，是受處分人雖拒絕簽收舉發通知單，然依前述
      違反道路交通管理事件統一裁罰基準及處理細則第11條第
      1 項第1款規定，仍視為受處分人已收受該舉發通知單，
      是舉發程序尚無違誤，併此敘明。
五、綜上所述，受處分人確有於前開時、地，駕駛車牌號碼
    277-NA號營業一般小客車，在設有禁止臨時停車標線處所臨
    時停車之違規行為。原處分機關依前開道路交通管理處罰條
    例第55條第3款規定，裁處受處分人罰鍰600元，尚無違誤。
    受處分人猶執前詞指摘原處分不當，為無理由，自應將其異
    議駁回。
據上論斷，依道路交通案件處理辦法第19條，裁定如主文。
中    華    民    國    98    年    6     月    17    日
                              交通法庭法  官  楊蕙芬
以上正本證明與原本無異
如不服本裁定應於送達後5日內向本院提出抗告狀
                                      書記官  馬正道
中    華    民    國    98    年    6     月    18    日


司法院資訊處製作；財團法人民間司法改革基金會備份。
